最高法院刑事判決　　　　　　　　　　111年度台上字第705號
上　訴　人　臺灣高等檢察署智慧財產檢察分署檢察官黃珮瑜
被　　　告　李翊汝




上列上訴人因被告違反著作權法案件，不服智慧財產及商業法院
中華民國110年8月18日第二審判決（107 年度刑智上訴字第26號
，起訴案號：臺灣臺中地方檢察署106年度偵續字第207號），提
起上訴，本院判決如下：
    主  文
上訴駁回。
    理  由
一、按刑事訴訟法第377 條規定，上訴於第三審法院，非以判決
    違背法令為理由，不得為之。是提起第三審上訴，應以原判
    決違背法令為理由，係屬法定要件。如果上訴理由書狀並未
    依據卷內訴訟資料，具體指摘原判決不適用何種法則或如何
    適用不當，或所指摘原判決違法情事，顯與法律規定得為第
    三審上訴理由之違法情形，不相適合時，均應認其上訴為違
    背法律上之程式，予以駁回。
二、本件檢察官上訴意旨略稱：被告李翊汝銷售手作材料包的精
    髓，在於內附有侵害告訴人陳思育所創作之「森林朋友好提
    包製作方式」此語文著作（下稱系爭著作）之「手作說明書
    」。若無該侵害系爭著作之手作說明書，消費者無從僅以目
    測方式製成成品。故該手作說明書亦屬被告販售之買賣標的
    。不能僅因被告將該手作說明書與未經剪裁完成之布塊一同
    出售，即認為手作說明書並非銷售之標的。況著作權法第91
    條第2 項之「意圖銷售或出租」之標的，應包含行為人將非
    法重製物與其他物品一起銷售之情，而不限於僅銷售或出租
    重製物本身。原判決認被告就侵害系爭著作之手作說明書並
    無銷售意圖，其判決理由有誤。
三、惟查：原判決撤銷第一審不當之科刑判決，變更檢察官起訴
    法條，改判論處被告犯擅自以重製之方式侵害他人之著作財
    產權罪刑，已詳敘認定犯罪事實所憑證據及理由。
四、
（一）證據之取捨及事實之認定，為事實審法院之職權，如其判
    斷無違經驗法則或論理法則，即不能任意指為違法。又第三
    審法院應以第二審判決所確認之事實為判決基礎，以判斷其
    適用法律之當否。再者，著作權法第91條第1 項規定：「擅
    自以重製之方法侵害他人之著作財產權者，處3 年以下有期
    徒刑、拘役，或科或併科新臺幣75萬元以下罰金。」係非法
    重製他人著作之一般規定；而第2 項規定：「意圖銷售或出
    租而擅自以重製之方法侵害他人之著作財產權者，處6 月以
    上5年以下有期徒刑，得併科新臺幣20萬元以上2百萬元以下
    罰金。」則以行為人具銷售或出租非法重製他人著作之意圖
    時，所適用之加重處罰條件。著作權法第91條第2 項所以有
    加重處罰之規定，乃因該非法重製他人著作之行為，行為人
    既有取代原先合法重製物之商業利益之意圖，則就此市場替
    代之經濟掠奪行為，應課以較重之處罰，以達遏阻侵害著作
    權之目的；並以該意圖之有無，作為與第1 項於適用上之區
    別。
（二）本件原判決事實認定：被告明知「Cotton Life 玩布生活
    」雜誌第21期所刊載「森林朋友好提包」製作方式之說明文
    字內容，為告訴人之系爭著作，竟未徵得告訴人之同意或授
    權，於民國105年6月間某日，在其臺中市○○○路000 號之
    美術教室內，重製系爭著作之大部分文字內容，供作自己產
    品「手作材料包」之手作說明書使用，而擅自以重製之方法
    ，侵害告訴人之著作財產權等情。並於理由敘明被告所販售
    之「手作材料包」內雖附有侵害系爭著作之手作說明書，惟
    該手作說明書並非被告販售之買賣標的，亦非告訴人所付金
    額之對價，被告僅係為便利購買「手作材料包」者使用，並
    無針對該手作說明書有銷售之意圖，因而論處被告犯著作權
    法第91條第1 項擅自以重製之方法侵害他人之著作財產權罪
    刑。依原判決所確認之事實及理由之說明，其適用法律並無
    不合。上訴意旨以被告具銷售意圖而應成立著作權法第91條
    第2 項之罪，指摘原判決違誤，係以自己之說詞，而為事實
    之爭執，並非上訴第三審之適法理由。
五、依上所述，本件上訴違背法律上之程式，應予駁回。
據上論結，應依刑事訴訟法第395條前段，判決如主文。
中    華    民    國   111    年    3     月    2     日
                  刑事第八庭審判長法  官  李  英  勇  
                                  法  官  洪  兆  隆  
                                  法  官  楊  智  勝  
                                  法  官  邱  忠  義  
                                  法  官  吳  冠  霆  
本件正本證明與原本無異
                                  書記官
中    華    民    國   111    年    3     月    7     日